臺灣高雄地方法院民事裁定
110年度消債清字第79號

聲  請  人  郭育昇  
0000000000000000


上列當事人因消費者債務清理事件聲請清算，本院裁定如下：
    主  文
聲請人郭育昇自中華民國一一○年十二月二十二日下午四時起開
始清算程序。
命司法事務官進行本件清算程序。
    理  由
一、按債務人不能清償債務或有不能清償之虞者，得依本條例所
     定更生或清算程序，清理其債務；債務人於法院裁定開始
    更生程序或許可和解或宣告破產前，得向法院聲請清算；法
    院開始清算程序之裁定，應載明其年、月、日、時，並即時
    發生效力；法院開始更生或清算程序後，得命司法事務官進
    行更生或清算程序，必要時得選任律師、會計師或其他適當
    之自然人或法人1人為監督人或管理人，消費者債務清理條
    例（下稱消債條例）第3條、第80條前段、第83條第1項、第
    16條第1項分別定有明文。
二、聲請意旨略以：伊有不能清償債務情事，前依消債條例規定
    ，向本院聲請調解債務清償方案，惟調解不成立。伊又未經
    法院裁定開始更生程序或許可和解或宣告破產，爰聲請清算
    等語。
三、經查：
  ㈠聲請人前於民國110年3月2日提出債權人清冊，向本院聲請調
    解債務清償方案，經本院110年度司消債調字第95號受理，
    於110年3月30日調解不成立，聲請人於同日以言詞聲請清算
    等情，業經本院依職權調取上開調解卷宗核閱無訛。
  ㈡聲請人於107年度至109年度均無申報所得，名下無財產，有
    三商美邦人壽保單解約金105,912元（前於108年3月19日、1
    09年3月19日各領取生存保險金8,460元、5,616元，另原為
    保單號碼000000000000號保單之要保人，被保險人為90年6
    月生之長子郭○鋕，於106年3月20日變更要保人為郭○鋕，是
    該保單解約金544,026元是否應納入聲請人財產之列，則留
    待清算程序再為處理，附此敘明之），並有新光人壽保單未
    到期保費1,562元；又聲請人於金石堂眼鏡店任職，每月收
    入35,000元，未領取其他補助或給付，另聲請人母親於103
    年12月15日殁，所遺房地均由父親辦理繼承登記（聲請人未
    辦理抛棄繼承），至領取之新光人壽身故保險金466,666元
    ，聲請人稱其中20,000元作為長女之教育基金，其餘則陸續
    由聲請人使用，迄至110年7月14日尚餘180,000元等情，有1
    08年至109年綜合所得稅各類所得資料清單及財產歸屬資料
    清單【本院110年度司消債調字第95號卷（下稱調卷）第15
    至17頁、本案卷第21頁】、財產及收入狀況說明書（調卷第
    4至7頁）、債權人清冊（調卷第8頁）、戶籍謄本（調卷第1
    9頁）、勞工保險被保險人投保資料表（調卷第18頁）、個
    人商業保險查詢結果表（本案卷第52頁）、財團法人金融聯
    合徵信中心前置協商專用債權人清冊（調卷第12至14頁）、
    信用報告（調卷第9至11頁）、社會補助查詢表（本案卷第1
    50至152頁）、勞動部勞動力發展署高屏澎東分署函（本案
    卷第130頁）、勞動部勞工保險局函（本案卷第129頁）、存
    簿（本案卷第62至86頁）、配偶之存簿（本案卷第44至50頁
    、第87至103頁）、新光人壽保險股份有限公司函（本案卷
    第134至135頁、第219至221頁）、在職證明書（本案卷第20
    頁）、本院110年11月4日調查筆錄（本案卷第252至253頁）
    、聲請人110年7月19日陳報狀（本案卷第160至161頁）、財
    政部高雄國稅局三民分局函（本案卷第183至186頁）、新興
    地政事務函（本案卷第211至218頁）、母親除戶戶籍謄本（
    本案卷第16頁）、三商美邦人壽保險股份有限公司函（本案
    卷第131至133頁）等附卷可參。依聲請人上述工作、收入情
    形，認以聲請人每月收入35,000元，核算其現在償債能力之
    基礎，堪認妥適。
  ㈢關於聲請人個人日常必要支出部分，聲請人固主張每月支出1
    8,090元（無房屋租金）乙情。按債務人必要生活費用，以
    最近1年衛生福利部或直轄市政府所公告當地區每人每月最
    低生活費1.2倍定之，消債條例第64條之2第1項定有明文。
    本院參酌衛福部社會司所公告110年度高雄市最低生活費為1
    3,341元，1.2倍即16,009元。又聲請人陳稱居住於配偶所有
    房屋，房貸均由配偶之家人支付，是其無房屋費用支出，故
    計算其個人每月必要生活費時，即應自前開已包括居住費用
    在內之每月最低生活費用中，扣除相當於房屋支出所佔比例
    （大約為24.36％）。依此計算結果，聲請人每月之必要生活
    費應以12,109元為準【計算式：16,009×（1－24.36%）＝12,1
    09】，逾此範圍難認必要。
　㈣關於聲請人扶養支出部分，聲請人稱須負擔長女郭○杉之扶養
    費，每月10,000元。經查：郭○杉係93年3月生，現就讀高中
    ，於107年度至109年度均無申報所得，名下無財產，未領取
    補助或給付等情，此有戶籍謄本（調卷第19頁）、所得資料
    清單及財產歸屬資料清單（本案卷第39至42頁）、勞工保險
    被保險人投保資料表（本案卷第18頁）、社會補助查詢表（
    本案卷第144至146頁）、學生證（本案卷第125頁）、存簿
    （本案卷第120至121頁、第162至163）附卷可參。郭○杉既
    未成年，名下復無財產，應有受扶養之權利。又聲請人稱其
    與配偶賴虹如約定由賴虹如負擔長子郭○鋕之扶養費，郭○杉
    部分則由聲請人單獨負擔，惟未舉證以實其說，且賴虹如於
    108年度至109年度申報薪資所得各為1,673,567元、1,757,7
    23元，平均每月所得約139,464元、146,477元，110年1月至
    5月平均每月收入約78,978元，有所得資料清單及財產歸屬
    資料清單（本案卷第25至34頁）、識別證（本案卷第43頁）
    、存簿（本案卷第44至50頁、第87至103頁）在卷可查，尚
    難認定賴虹如無法負擔郭○杉扶養義務。按受扶養者之必要
    生活費用，準用第1項規定計算基準數額，並依債務人依法
    應負擔扶養義務之比例認定之，消債條例第64條之2第2項亦
    有明定。因郭○杉無房屋費用支出，爰自其必要生活費用中
    扣除相當於房屋支出所佔比例（110年度高雄市每人每月不
    含房屋支出之最低生活費之1.2倍12,109元），再由聲請人
    與賴虹如共同負擔，聲請人應負擔6,055元（計算式：12,10
    9÷2＝6,055），逾此範圍，不予採計。
  ㈤綜上所述，聲請人每月收入約35,000元，扣除必要生活費12,
    109元、子女郭○杉扶養費6,055元後，尚餘16,837元。而聲
    請人目前負債總額為13,456,707元（調卷第29頁，包括：土
    地銀行），扣除聲請人存款180,000元、三商美邦人壽保單
    解約金及新光人壽保單未到期保費共計107,474元後，以上
    開餘額按月攤還結果，至少約須65年【計算式：（13,456,7
    07－180,000－107,474）÷16,837÷12＝65】始能清償完畢，堪
    認聲請人確有不能清償債務之情事。從而，聲請人向本院聲
    請清算，應予准許，並命司法事務官進行本件清算程序。
四、依消債條例第11條第1 項、第83條第1 項、第16條第1 項，
    裁定如主文。
中　　華　　民　　國　　110 　年　　12　　月　　22　　日
              　　民事庭　　  法　官　李育信
以上正本係照原本作成。
本裁定不得抗告。
中　　華　　民　　國　　110 　年　　12　　月　　22　　日

  　                          書記官　何福添